臺灣臺南地方法院刑事判決
111年度訴字第426號
公  訴  人  臺灣臺南地方檢察署檢察官
被      告  謝澤



指定辯護人  本院公設辯護人林宜靜
上列被告因違反毒品危害防制條例等案件，經檢察官提起公訴（
111年度偵緝字第89、90號），本院判決如下：
    主  文
謝澤幫助施用第一級毒品，處有期徒刑伍月，如易科罰金，以
新臺幣壹仟元折算壹日。又販賣第一級毒品，處有期徒刑柒年捌
月。
未扣案手機壹支、販賣第一級毒品所得新臺幣壹仟元均沒收，於
全部或一部不能沒收或不宜執行沒收時，追徵其價額。
    事  實
一、謝澤（綽號「老德」、「長腳」）明知海洛因屬毒品危害
    防制條例所定之第一級毒品，依法不得販賣或幫助施用，竟
    分別為下列行為：
  ㈠民國110年2月18日9時30分許，謝澤友人田靜華至謝澤位於
    臺南市○○區○○000號之6之住處，詢問謝澤是否可協助聯繫
    取得第一級毒品海洛因（以下簡稱海洛因），謝澤乃基於
    幫助田靜華施用第一級毒品之犯意，於同日9時30分許至10
    時10分許間某時，騎乘田靜華之機車搭載田靜華至臺南市麻
    豆區某堤防附近，與田靜華各出資新臺幣（下同）500元，
    由謝澤以1,000元之價格，向某真實姓名年籍資料不詳之人
    購買海洛因1小包後，與田靜華平分，田靜華並當場以針筒
    注射靜脈方式，施用所購得之上開海洛因1次。謝澤以此方
    式幫助友人田靜華購買並施用海洛因。
  ㈡謝澤友人江明典於110年3月2日18時59分許起至同日21時5分
    許，以所持用之門號0913***929行動電話與謝澤持用之門
    號0976***270行動電話聯絡並約定於翌日見面交易毒品。江
    明典乃於110年3月3日上午8、9時許，駕駛貨車至謝澤位於
    臺南市○○區○○000號之6之住處旁空地停放。謝澤即基於販
    賣第一級毒品之犯意，至上開貨車上，以1,000元之價格，
    販賣內有海洛因之針筒1支與江明典，而販賣海洛因1次。
二、案經臺南市政府警察局第五分局報告臺灣臺南地方檢察署檢
　　察官偵查起訴。
    理  由
一、按被告以外之人於審判外之陳述，雖不符合同法第159條之1
    至第159條之4之規定，但經當事人於審判程序同意作為證據
    ，法院審酌該言詞陳述或書面陳述作成時之情況，認為適當
    者，亦得為證據。刑事訴訟法第159條之5第1項定有明文。
    本件據以認定事實所引用之供述證據，業經被告及辯護人於
    準備程序中表示同意有證據能力（本院卷第95頁）；而本院
    審酌該證據資料作成當時之過程、內容、功能等之情況，認
    為適當，亦查無其他違法取證或其他瑕疵等不實之情事，具
    備合法可信之適當性保障，予本案待證事實間並具有相當之
    關聯性，以之為本案證據尚無不當，復無顯有不可信之情況
    ，認均得採為證據。
　　    至於卷內所存經本院引用為證據之非供述證據部分，於
　　本件待證事實間均有關聯性，且無證據證明係公務員違背法
　　定程序所取得，是依同法第158條之4之反面解釋，自有證據
　　能力。
二、上開犯罪事實，業據被告謝澤坦承不諱，核予證人田靜華
　　、江明典於警詢及偵查中所述情節相符，並有本院110年度
　　聲監字第43號、110年度聲監續字第79、136號通訊監察書暨
　　電話附表各1份（警卷第1至17頁）、被告持用0000000000號
　　行動電話之通聯調閱查詢單1份（警卷第21頁）、被告持用
　　0000000000號行動電話與證人田靜華持用0917***893號行動
　　電話之通訊監察譯文1份（警卷第34頁）、證人田靜華持用
　　0917***893號行動電話之通聯調閱查詢單1份（警卷第44至
　　46頁）、被告持用0000000000號行動電話與證人江明典持用
　　0913***929號行動電話之通訊監察譯文1份（警卷第92頁）
　　、證人江明典持用0000000000號行動電話之通聯調閱查詢單
　　1份（警卷第98頁）附卷可憑。足認被告之自白與事實相符
　　，應可採信。
　　    查我國查緝毒品交易之執法甚嚴，對於販賣毒品罪科以
　　重度刑責。販賣甲基安非他命係違法行為，非可公然為之，
　　亦無公定價格，且容易分裝、增減份量，而買賣之價格，可
　　能隨時依交易雙方關係之深淺、購毒者之資力、需求量及對
　　行情之認知、毒品來源是否充裕、查緝是否嚴謹、購毒者被
　　查獲後供出購買對象之可能風險等情形，而異其標準，非可
　　一概而論，從而販賣之利得，除被告就販賣之價量俱臻明確
　　供述外，委難察得實情，然販賣之人從價差或量差中牟利之
　　方式雖異，其意圖營利之販賣行為則無二致。毒品危害防制
　　條例所處罰之「販賣」毒品罪，所著重者為在主觀上有藉以
　　牟利之惡性，及對毒品之擴散具有較有償或無償轉讓行為更
　　嚴重之危害性，行為人營利之意圖係從客觀之社會環境、情
　　況及證人、物證等資料，依據證據法則綜合研判認定；衡諸
　　毒品海洛因量微價高，且為政府查緝之違禁物，販賣第一級
　　毒品罪屬重罪，凡販賣毒品者，茍無利益可圖，應無甘冒被
　　他人供出來源或遭檢警查緝法辦之危險而平價供應無何交情
　　可言之他人施用之理，因此其販入之價格必較出售之價格低
　　廉，或以同一價格販賣而減少毒品之份量，而有從中賺取買
　　賣價差牟利之意圖，應屬合理之認定，其販賣第一級毒品具
    有營利之意圖應堪認定。
        綜上所述，本件事證明確，被告上開等犯行，均堪予認
　　定，應依法論科。
三、論罪科刑
  ㈠核被告所為，上開犯罪事實一㈠部分係犯毒品危害防制條例第
    10條第1項、刑法第30條第1項之幫助施用第一級毒品罪。被
    告幫助施用行為前後持有毒品之低度行為，為幫助施用之高
    度行為所吸收，不另論罪；上開犯罪事實一㈡部分係犯毒品
    危害防制條例第4條第1項之販賣第一級毒品罪。被告販賣行
    為前後持有毒品之低度行為，均為販賣之高度行為所吸收，
    不另論罪。
　㈡被告所犯幫助施用第一級毒品犯行，係幫助他人實行犯罪行
    為，為幫助犯。爰依刑法第30條第2項規定，按正犯之刑減
    輕之。
  ㈢被告所犯上開幫助施用第一級毒品、販賣第一級毒品2罪間，
    犯意各別、行為互殊，應予分論併罰。
　㈣被告曾因施用毒品案件經臺灣高等法院臺南分院、本院以106
    年度上訴字第861號、106年度訴字第670號分別判處有期徒
    刑9月、10月確定，並定其應執行刑為有期徒刑1年5月確定
    ；及以107年度訴字第735號判處有期徒刑9月確定。上開各
    罪執行至108年7月30日假釋出監，嗣經撤銷假釋，執行殘刑
    5月28日至109年7月24日執行完畢出監，業據被告於本院審
    理中坦承在卷（本院卷第137頁），並有卷附臺灣高等法院
    被告前案紀錄表可憑，其於5年內故意再犯本件有期徒刑以
    上之罪，均為累犯。且被告前案所犯係違反毒品危害防制條
    例之施用毒品罪，本案所為則為幫助施用毒品罪及情節更重
    之販賣毒品犯行。被告於前案執行完畢後，仍未能矯正行為
    ，再犯情節更重之毒品類型犯罪，足見其刑罰反應力薄弱，
    爰依刑法第47條第1項規定加重其刑。被告所犯販賣第一級
    毒品之本刑死刑、無期徒刑部分依法不得再加重其刑；另其
    所犯幫助施用第一級毒品犯行部分依法先加重後減輕其刑。
　㈤被告所為販賣第一級毒品犯行，業據被告於偵查及審判中均
    已自白，爰均依毒品危害防制條例第17條第2項規定減輕其
    刑，並依法先加重後減輕其刑。
　㈥另被告之辯護人雖主張就被告販賣海洛因僅1次，價格僅1000
    元，若科以最低刑，恐仍過重，請求依刑法第59條酌減其刑
    。然按刑法第59條規定之酌量減輕其刑，必須犯罪另有特殊
    之原因予環境，在客觀上足以引起一般同情，認為即使予以
    宣告法定最低度刑，猶嫌過重者，始有其適用。此所謂法定
    最低度刑，固包括法定最低本刑；惟遇有其他法定減輕之事
    由時，則應係指適用其他法定減輕事由減輕其刑後之最低度
    刑而言。是倘被告適用法定減輕事由減輕其刑後，猶認其犯
    罪之情狀顯可憫恕，即使科以該減輕後之最低度刑仍嫌過重
    者，始得適用刑法第59條規定酌量減輕其刑（最高法院第10
    0年度台上字第1553號判決意旨參照）。查被告本件販賣第
    一級毒品之次數雖僅1次、販賣之金額亦非鉅，惟其無視於
    法律規範，販賣第一級毒品予證人江明典，助長毒品流通
　　，客觀上並無任何客觀上得引起一般同情之環境與因素。另
    考量本件依上開毒品危害防制條例第17條第2項規定對被告
    減輕其刑，則其法定最低度刑已大幅降低，故並無科以該減
    輕後之最低度刑仍嫌過重之情輕法重情形，揆諸上開說明，
    被告本件販賣第一級毒品罪，爰不依刑法第59條規定酌量減
    輕其刑。
  ㈦爰審酌被告販賣第一級毒品及幫助施用第一級毒品，助長毒
    品氾濫之風，戕害施用者之身心健康；不思以正當途徑賺取
    報酬供應生活所需，竟販賣毒品牟利；其與販賣及幫助施用
    第一級毒品之對象均為朋友關係，且係因友人田靜華請託才
    搭載其前往購買海洛因；所販賣第一級毒品之次數均僅1次
    、數量亦非多；兼衡被告犯後坦承犯行態度良好及其於本院
    陳稱其教育程度為國中畢業，之前從事作業員及工地臨時工
    的工作，家中成員只有他跟父親，家中經濟主要都靠他賺錢
    ，還有姐姐偶爾會寄一些錢回來，入監前與父親同住，子女
    均已成年等智識程度、家庭生活狀況等一切情狀，分別量處
    如主文所示之刑，並就幫助施用第一級毒品罪部分諭知易科
    罰金之折算標準。
四、沒收
　㈠被告用以聯絡販賣海洛因之未扣案手機1支，係供販賣第一級
    毒品之工具，爰依毒品危害防制條例第19條第1項規定宣告
    沒收，於全部或一部不能沒收或不宜沒收時，依刑法第38條
    第4項規定追徵其價額。
　㈡被告因販賣海洛因所取得之1000元，屬被告之犯罪所得，應
    依刑法第38條之1第1項前段、第3項規定宣告沒收，於全部
    或一部不能沒收或不宜沒收時，追徵其價額。
五、據上論斷，應依刑事訴訟法第299條第1項前段，毒品危害防
    制條例第4條第1項、第10條第1項、第17條第2項、第19條第
    1項，刑法第11條、第30條、第41條第1項前段、第47條第1
    項、第38條第4項、第38條之1第1項、第3項，判決如主文。
本案經檢察官鄭聆苓提起公訴；檢察官蘇聖涵到庭執行職務。
中　　華　　民　　國　　111 　年　　11　　月　　29　　日
                  刑事第三庭  審判長法　官  鄭文祺
                                    法  官  鄭燕璘
                                    法  官  郭瓊徽
以上正本證明與原本無異。
如不服本判決應於收受本判決後20日內向本院提出上訴書狀，並
應敘述具體理由。其未敘述上訴理由者，應於上訴期間屆滿後20
日內向本院補提理由書狀（均須按他造當事人之人數附繕本）「
切勿逕送上級法院」。 
                                    書記官  李慈容
中　　華　　民　　國　　111 　年　　11　　月　　29　　日
附錄所犯法條：
毒品危害防制條例第4條
製造、運輸、販賣第一級毒品者，處死刑或無期徒刑；處無期徒
刑者，得併科新臺幣3千萬元以下罰金。
製造、運輸、販賣第二級毒品者，處無期徒刑或10年以上有期徒
刑，得併科新臺幣1千5百萬元以下罰金。
製造、運輸、販賣第三級毒品者，處7年以上有期徒刑，得併科
新臺幣1千萬元以下罰金。
製造、運輸、販賣第四級毒品者，處5年以上12年以下有期徒刑
，得併科新臺幣5百萬元以下罰金。
製造、運輸、販賣專供製造或施用毒品之器具者，處1年以上7年
以下有期徒刑，得併科新臺幣1百50萬元以下罰金。
前五項之未遂犯罰之。
毒品危害防制條例第10條
施用第一級毒品者，處6月以上5年以下有期徒刑。
施用第二級毒品者，處3年以下有期徒刑。
中華民國刑法第30條
（幫助犯及其處罰）
幫助他人實行犯罪行為者，為幫助犯。雖他人不知幫助之情者，
亦同。
幫助犯之處罰，得按正犯之刑減輕之。